【裁判字號】    89,訴,2350
【裁判日期】    891108
【裁判案由】    違反台灣地區與大陸地區人民關係條例
【裁判全文】
臺灣臺中地方法院刑事判決                        八十九年度訴字第二三五號
    公  訴  人  臺灣臺中地方法院檢察署檢察官
    被      告  乙○○
                甲○○
右列被告等因違反臺灣地區與大陸地區人民關係條例案件，經檢察官提起公訴（八十
九度偵字第一三九二二號），本院判決如左：
    主  文
乙○○共同違反不得使大陸地區人民非法進入臺灣地區之規定，累犯，處有期徒刑陸
月。
甲○○共同違反不得使大陸地區人民非法進入臺灣地區之規定，處有期徒刑肆月。
    事  實
一、乙○○（曾因違反漁業法案件，經法院判處有期徒刑十月確定，甫於民國八十八
    年四月二十日執行完畢）為台中縣籍「昇長發三號」漁船之船長，甲○○係該漁
    船之船員。乃二人於八十九年八月七日凌晨二時許共同駕駛該漁船報關出港，並
    於同日（七日）凌晨三時許將該漁船駛至台中縣梧棲港之海上船屋接駁合法僱用
    之大陸漁工李子風上船出海作業捕魚，乃二人均明知大陸地區人民非經申請核准
    不得進入台灣地區，竟仍基於犯意之聯絡，共同於八十九年八月八日將大陸地區
    人民李子風藏匿於該漁船之機艙內，將該漁船駛入台中縣梧棲漁港碼頭，擬使李
    子風非法上岸進入台灣地區。嗣於同日（八日）下午二時三十五分許，經中部地
    區巡防局第三海岸巡防總隊三三大隊（下稱三三大隊）與台中梧棲漁港安檢所在
    該漁船之機艙內查獲李子風。
二、案經三三大隊移送台灣台中地方法院檢察署檢察官偵查起訴。
    理  由
一、訊據被告乙○○、甲○○固均坦承有於上開時地駕駛「昇長發三號」漁船載運大
    陸地區人民李子風進入梧棲漁港遭警查獲之事實不諱，惟皆矢口否認有何右揭犯
    行，辯稱：因李子風身體不舒服，想要入港看病，伊等曾在外海用對講機向台中
    漁業的服務台呼叫，可能對講機收訊不好，服務台並未回應，伊等就直接把李子
    風載進港，但還來不及向海巡人員報告，海巡人員便上船檢查云云。經查：關係
    人李子風雖於警訊時供稱：渠因胃痛多日，船長要將渠帶上岸看病等語，然三三
    大隊醫官於本案調查期間，曾主動要醫治李子風，但遭其拒絕，且其於接受偵訊
    前後並無身體不適之跡象乙節，有三三大隊刑事案件移送書附卷可稽。且衡情倘
    李子風確已身體不適多日欲上岸就醫，被告等應可為其向有關單位申請大陸漁工
    急難就醫手續，又果未能及時依規定申請，亦應於海巡人員上船檢查之前先行報
    告，其竟不為此，顯與情理有違。此外，復有三三大隊非法入境大陸漁（人）民
    基本資料、機漁船（含船員）進出港檢查表影本、台灣省台中縣政府漁業執照影
    本、台中縣政府函影本各一紙及查獲漁船照片六幀在卷足憑。是被告等所辯，顯
    係飾卸之詞，不足採信。本件事證明確，被告等之犯行堪予認定。
二、核被告等所為，均係違反台灣地區與大陸地區人民關係條例第十五條第一款之不
    得使大陸地區人民非法進入台灣地區之規定、及同條例第二十八條之一第一項之
    中華民國船舶不得私行運送大陸地區人民前往台灣地區之規定，應各依同條例第
    七十九條第一項之罪及第八十條第一項之罪處斷。被告二人間有犯意之聯絡及行
    為之分擔，皆為共同正犯。而被告甲○○就違反同條例第二十八條之一第一項之
    規定部分，其雖非船長，惟與具有船長身分之被告乙○○共同實施犯罪，依刑法
    第三十一條第一項之規定，其就此部分之犯罪，仍應論以共犯刑責，併予敘明。
    再被告等所犯上開二罪間，具有方法結果之牽連關係，為牽連犯，應依刑法第五
    十五條之規定，從一重之同條例第七十九條第一項之罪處斷。另被告等所犯違反
    同條例第二十八條之一第一項之規定部分，雖未據公訴人起訴，然該部分事實與
    公訴人起訴之犯罪事實既有牽連犯之裁判上一罪關係，應為起訴效力所及，本院
    自得併予審究，附此敘明。又被告乙○○曾因違反漁業法案件，經法院判處有期
    徒刑十月確定，於八十八年四月二十日執行完畢（有台灣高等法院檢察署刑案紀
    錄簡覆表一份在卷足憑），其於五年內再犯本案有期徒刑以上之罪，係屬累犯，
    應依刑法第四十七條之規定加重其刑。爰審酌被告等犯罪之動機、目的、手段、
    犯罪所生之危害及犯後態度等一切情狀，各量處如主文所示之刑。
據上論斷，應依刑事訴訟法第二百九十九條第一項前段，台灣地區與大陸地區人民關
係條例第七十九條第一項、第八十條第一項，刑法第十一條前段、第二十八條、第三
十一條第一項、第四十七條、第五十五條，判決如主文。
中      華      民      國    八十九    年     十一     月      八      日
                               臺灣臺中地方法院刑事第六庭
                                   法  官  許  秀  芬
右正本證明與原本無異。
如不服本判決，應於判決送達後十日內向本院提出上訴狀，上訴於臺灣高等法院臺中
分院( 須附繕本 )。
                                   書記官
中      華      民      國    八十九    年     十一      月     八      日
附錄法條：
臺灣地區與大陸地區人民關係條例
第 15 條    左列行為不得為之：
            一  使大陸地區人民非法進入臺灣地區。
            二  招攬臺灣地區人民未經許可使之進入大陸地區。
            三  使大陸地區人民在臺灣地區從事未經許可或與許可目的不符之活動
                。
            四  僱用或留用大陸地區人民在臺灣地區從事未經許可或與許可範圍不
                符之工作。
            五  居間介紹他人為前款之行為。
第 28-1 條  中華民國船舶、航空器及其他運輸工具，不得私行運送大陸地區人民前
            往臺灣地區及大陸地區以外之國家或地區。
            臺灣地區人民不得利用非中華民國船舶、航空器或其他運輸工具，私行
            運送大陸地區人民前往臺灣地區及大陸地區以外之國家或地區。
第 79 條    違反第十五條第一款規定者，處五年以下有期徒刑、拘役或科或併科新
            台幣五十萬元以下罰金。
            以犯前項之罪為常業者，處一年以上七年以下有期徒刑，得併科新台幣
            一百萬元以下罰金。
            第一項之未遂犯罰之。
第 80 條    中華民國船舶、航空器或其他運輸工具所有人、營運人或船長、機長、
            其他運輸工具駕駛人違反第二十八條第一項規定或違反第二十八條之一
            第一項規定或台灣地區人民違反第二十八條之一第二項規定者，處三年
            以下有期徒刑、拘役或科或併科新台幣一百萬元以上一千五百萬元以下
            罰金。但行為係出於中華民國船舶、航空器或其他運輸工具之船長或機
            長或駕駛人自行決定者，處罰船長或機長或駕駛人。
            前項中華民國船舶、航空器或其他運輸工具之所有人或營運人為法人者
            ，除處罰行為人外，對該法人並科以前項所定之罰金。但法人之代表人
            對於違反之發生，已盡力為防止之行為者，不在此限。
            刑法第七條之規定，對於第一項台灣地區人民在中華民國領域外私行運
            送大陸地區人民前往台灣地區及大陸地區以外之國家或地區者，不適用
            之。第一項情形，主管機關得處該中華民國船舶、航空器或其他運輸工
            具一定期間之停航，或註銷、撤銷其有關證照，並得停止或撤銷該船長
            、機長或駕駛人之執業證照或資格。


司法院資訊處製作；財團法人民間司法改革基金會備份。
